【裁判字號】    96,上易,960
【裁判日期】    970527
【裁判案由】    侵權行為損害賠償
【裁判全文】
臺灣高等法院民事判決                 96年度上易字第960號
上  訴  人  甲○○
訴訟代理人  羅瑞洋律師
被上訴人    乙○○
訴訟代理人  游孟輝律師
上列當事人間請求侵權行為損害賠償事件，上訴人對於中華民國
96年10月15日臺灣板橋地方法院96年度訴字第1510號第一審判決
提起上訴，本院於97年5月13日言詞辯論終結，判決如下：
    主      文
原判決關於駁回上訴人後開第二項之訴部分，及訴訟費用（除確
定部分外）之裁判均廢棄。
被上訴人應再給付上訴人新台幣捌萬元，及自民國九十五年九月
十二日起至清償日止，按年息百分之五計算之利息。
其餘上訴駁回。
第一審（除確定部分外）及第二審訴訟費用，由被上訴人負擔十
分之一，餘由上訴人負擔。
    事實及理由
一、上訴人起訴主張：被上訴人於民國（下同）95年4月5日下午
    7時30分許，在其位於台北縣五股鄉○○路○段93之5號豬寮
    ，持其所有之無柄尖刀朝伊胸、腹部揮刺，致伊受有右胸傷
    口、左腹壁傷口、右側少量血胸等傷害，並因而支出醫療費
    用新台幣（下同）1618元；又伊因遭被上訴人刺傷，精神上
    受有重大痛苦，被上訴人自應賠償伊非財產上損害100萬元
    等情。爰依侵權行為法則，求為命被上訴人應給付伊100萬
    1618元，及自刑事附帶民事訴訟起訴狀繕本送達翌日（即95
    年9月12日）起算法定遲延利息之判決。原審判命被上訴人
    應給付上訴人醫療費用1618元及非財產上損害12萬元本息，
    並駁回上訴人其餘之請求（被上訴人對其敗訴部分，並未聲
    明不服，已告確定）。並於本院上訴聲明：(一)原判決除確定
    部分外廢棄。(二)被上訴人應再給付上訴人88萬元，及自刑事
    附帶民事訴訟起訴狀繕本送達翌日（即95年9月12日）起算
    之法定遲延利息。
二、被上訴人則以：本件係因上訴人挑釁而起，其可歸責性較高
    ，上訴人請求非財產上損害賠償金額過高等語，資為抗辯。
    並於本院答辯聲明：上訴駁回。
三、按不法侵害他人之身體、健康、名譽、自由、信用、隱私、
    貞操，或不法侵害其他人格法益而情節重大者，被害人雖非
    財產上之損害，亦得請求賠償相當之金額，民法第195條第1
    項定有明文。準此，本件應審究者為(一)被上訴人是否有不法
    侵害上訴人致其受傷？(二)若有，則被上訴人應賠償上訴人之
    非財產上損害以若干為當？茲分述如下：
(一)、被上訴人是否有不法侵害上訴人致其受傷？
    查，上訴人於95年4月5日下午7時30分許，在上述豬寮遭被
    上訴人持刀刺傷，致受有右胸傷口、左腹壁傷口、右側少量
    血胸等傷害等情，有卷附診斷證明書可憑（見本院卷第64頁
    ），並為兩造所不爭執；且被上訴人前開刺傷上訴人之行為
    ，因涉有傷害罪嫌，亦經本院刑事庭判處其有期徒刑6月，
    如易科罰金以銀元300元折算一日確定在案（見本院卷第17
    頁本院96年度上易字第1685號刑事判決），足見上訴人受傷
    與被上訴人刺傷之不法行為間，顯具有相當因果關係甚明，
    堪認被上訴人有不法侵害上訴人之權利。
(二)、被上訴人應賠償上訴人之非財產上損害以若干為當？
  1.按慰藉金之賠償須以人格權遭遇侵害，使精神上受有痛苦為
    必要，其核給之標準固與財產上損害之計算不同，然非不可
    斟酌雙方身分資力與加害程度，及其他各種情形核定相當之
    數額（最高法院51年台上字第223號判例意旨參照）。
  2.本院斟酌上訴人係小學肄業，從事賣豬肉工作，因遭被上訴
    刺傷，致受有右胸傷口、左腹壁傷口、右側少量血胸等傷害
    （見本院卷第64頁診斷證明書），暨其僅有汽車2輛，並無
    不動產（見本院卷第51頁稅務電子閘門財產所得調件明細表
    ）；另被上訴人係不識字，與上訴人為舊識，因上訴人先持
    鉗子朝其臉部揮擊，致其受有左眼眶眉際裂傷、左眼下緣裂
    傷，其乃憤而持刀刺傷上訴人（見本院卷第17至18頁本院96
    年度上易字第1685號刑事判決）；暨有不動產數筆及汽車乙
    輛（公告現值約754萬5010元，見本院卷第54至55頁稅務電
    子閘門財產所得調件明細表）等情，認上訴人請求非財產上
    損害以20萬元為允當，扣除原審判准之12萬元外，被上訴人
    應再給付上訴人8萬元。
  3.上訴人雖主張：伊遭被上訴人持刀揮刺，除前開傷勢外，右
    側腋下併受有長達10公分之刺傷，故伊精神上受有重大痛苦
    ，非財產上損害應以100萬元為當云云，固據提出手術紀錄
    單為證。惟查，觀諸該手術紀錄單內固載有「right hand
    length：3cm depth：10cm」（見本院卷第61頁），但並未
    指明受傷部位係右側腋下，且該紀錄單係屬醫院內部文件，
    該記載「depth 10cm」（深10公分）是否即係被上訴人刺傷
    所致，亦難辨明；再參照上訴人遭被上訴人刺傷後，經送長
    庚紀念醫院林口分院急診，依該院出具之診斷證明書，亦載
    明被上訴人之受傷部位各為「右胸傷口，約4公分，未穿刺
    入胸腔。左腹壁傷口，約1.5公分，未穿刺入腹腔。右側少
    量血胸」等處（見本院卷第64頁），並無上訴人所指之「右
    側腋下10公分之刺傷」；況本院刑事庭亦認定上訴人僅受有
    前開診斷證明書所載之傷勢，並未有上訴人所主張之右側腋
    下10公分刺傷（見本院卷第17至18頁）。益徵，上訴人並未
    受有右側腋下10公分之刺傷至明。故上訴人僅以手術紀錄單
    記載「depth 10cm」（深10公分）為由，主張其受有右側腋
    下10公分刺傷，非財產上損害以100萬元為當云云，自無可
    採。
四、綜上所述，上訴人本於侵權行為法則，訴請被上訴人應再給
    付其非財產上損害8萬元，及自刑事附帶民事訴訟起訴狀繕
    本送達翌日即95年9月12日起算（見原法院95年度附民字第
    297號卷第1頁）之法定遲延利息部分，為有理由，應予准許
    。逾此所為請求，為無理由，應予駁回。原審就上開應准許
    部分，為上訴人敗訴之判決，尚有未洽，上訴意旨就此部分
    求予廢棄改判，為有理由，爰由本院予以廢棄改判如主文第
    2項所示。至於上訴人之請求不應准許部分，原審為上訴人
    敗訴之判決，經核於法並無不合，上訴意旨就此部分求予廢
    棄改判，為無理由，應予駁回。
五、至上訴人聲請再向醫院函查其傷勢乙事，本院認前開診斷證
    明書既已載明其傷勢，核無再行函查之必要；又本件事證已
    臻明確，兩造其餘攻擊或防禦方法，經本院審酌後認均與本
    件之結論無涉，茲不再一一論列，併予敘明。
六、據上論結，本件上訴為一部有理由，一部無理由，依民事訴
    訟法第450條、第449條第1項、第79條，判決如主文。
中    華    民    國    97    年    5     月    27    日
                    民事第十三庭
                        審判長法  官  黃嘉烈
                              法  官  高鳳仙
                              法  官  楊絮雲
正本係照原本作成。
不得上訴。
中    華    民    國    97    年    5     月    27    日
                              書記官  鄭淑昀


司法院資訊處製作；財團法人民間司法改革基金會備份。
